臺灣高雄地方法院民事裁定
110年度消債更字第12號
聲  請  人  朱惠瑛  
0000000000000000

代  理  人  吳龍建律師
上列當事人因消費者債務清理事件聲請更生，本院裁定如下：
    主  文
聲請人朱惠瑛自中華民國一一○年八月十一日下午四時起開始更
生程序。
命司法事務官進行本件更生程序。
    理  由
一、聲請意旨略以：伊有不能清償債務情事，前向本院聲請調解
    債務清償方案，惟調解不成立。伊又未經法院裁定開始清算
    程序或宣告破產，爰聲請更生等語。
二、按債務人不能清償債務或有不能清償之虞者，得依本條例所
    定更生或清算程序，清理其債務；債務人無擔保或無優先權
    之本金及利息債務總額未逾新臺幣（下同）12,000,000元者
    ，於法院裁定開始清算程序或宣告破產前，得向法院聲請更
    生；法院開始更生程序之裁定，應載明其年、月、日、時，
    並即時發生效力；法院開始更生或清算程序後，得命司法事
    務官進行更生或清算程序，必要時得選任律師、會計師或其
    他適當之自然人或法人1人為監督人或管理人，消費者債務
    清理條例（下稱消債條例）第3條、第16條第1項、第42條第
    1項、第45條第1項分別定有明文。
三、經查：
  ㈠聲請人前於民國109年11月23日提出債權人清冊，向本院聲請
    調解債務清償方案，經本院109年度司消債調字第679號受理
    ，於109年12月16日調解不成立，聲請人於同日言詞聲請更
    生等情，業經本院依職權調閱上開調解卷宗核閱無訛。
  ㈡聲請人於107年度至109年度均無申報所得，名下無財產，有
    富邦人壽保單2張，其中保單號碼Z000000000-00號保單，聲
    請人非要保人，另1張保單號碼0000000000-00號保單，曾於
    108年2月18日獲理賠醫療保險金8,000元、109年9月9日獲理
    賠醫療保險金22,000元，解約金16,594元(無保單質借)；勞
    保原投保在高雄市美容業職業工會，已於94年1月1日退保；
    又聲請人自陳自本件聲請前兩年迄今自行經營到府按摩，採
    電話或Line聯繫預約，到客人家中或向美的SPA美學館租借
    工作室場地，每月平均收入約30,000元，並提出110年1月20
    日收入切結書載明「本人從事到府按摩(高雄市○○區○○○路00
    0○000號2樓)，工作室負責人May Lin…場地費一小時100元另
    收清潔費50元，工作時間不固定，每月平均收入約3萬元」
    及收支明細，並於110年5月6日具狀陳報稱聲請人之郵局帳
    戶因為發生過盜刷事件且聲請人債務眾多，所以後來只會留
    2,000元左右在帳戶裡，身上不會放太多錢，收入會存放入
    長子王○奇（原名葉○奇）郵局帳戶，再領出來開銷支出。另
    外長子王○奇高中開始領獎學金後，就沒用王○奇之帳戶存放
    ，改用長女王○怡之郵局帳戶存放，然因卡片外觀一樣，有
    時拿錯卡就仍會存進王○奇帳戶。另外除了自己收入外，政
    府補助及前夫給予子、女之生活費也都會存進子女之帳戶。
    指出長子王○奇、長女王○怡及次女王○臻的存摺存入款均為
    聲請人存入支配使用。經查，計算聲請人之郵局帳戶存簿內
    頁自聲請更生前2年即自107年12月至109年12月補助款以外
    之存入款項計37筆共有25萬5,604元(含①107年12月15日卡片
    存款1,000元、②107年12月28日卡片存款1,000元、③108年1
    月11日卡片存款10,000元、④108年2月13日卡片存款1,200元
    、⑤108年2月19日跨行匯入8,000元、⑥108年2月19日跨行匯
    入4,000元、⑦108年7月27日卡片存款25,900元、⑧108年5月1
    7日卡片存款2,000元、⑨108年5月23日跨行匯入4,870元、⑩1
    08年7月4日卡片存款2,500元、⑪108年7月22日卡片存款5,00
    0元、⑫108年8月8日轉存簿2,400元、⑬108年8月12日卡片存
    款5,000元、⑭108年8月23日卡片存款3,000元、⑮108年8月27
    日卡片存款2,000元、⑯108年10月9日卡片存款7,000元、⑰10
    8年11月24日卡片存款600元、⑱108年11月25日卡片存款500
    元、⑲109年1月17日卡片存款6,000元、⑳109年2月5日跨行匯
    入8,274元、㉑109年2月17日跨行轉入900元、㉒109年3月9日
    無摺存款10,000元、㉓109年3月14日卡片存款500元、㉔109年
    3月29日轉存簿8,000元、㉕109年5月15日卡片轉入1,350元、
    ㉖109年5月16日卡片存款14,700元、㉗109年7月28日卡片存款
    1,000元、㉘109年7月29日卡片存款1,000元、㉙109年7月30日
    轉存簿2,000元、㉚109年8月6日跨行轉入1,400元、㉛109年9
    月14日跨行匯入35,528元、㉜109年9月16日卡片存款22,000
    元、㉝109年10月19日跨行匯入11,430元、㉞109年11月6日卡
    片存款1,000元、㉟109年11月27日跨行匯入35,552元、㊱109
    年12月21日卡片存款6,000元、㊲109年12月23日卡片存款3,0
    00元)；加計聲請人長子王○奇存摺內頁記載自107年9月至存
    摺內頁最近一筆存入款110年1月計18筆共383,528元(含①107
    年9月12日朱蕙瑛存簿轉來5,000元、②108年10月16日朱蕙瑛
    存簿轉來10,000元、③108年11月11日卡片存款12,000元、④1
    08年12月14日卡片存款14,800元、⑤108年12月14日卡片存款
    3,100元、⑥109年2月10日卡片存款8,000元、⑦109年5月3日
    卡片存款26,000元、⑧109年5月16日卡片存款5,000元、⑨109
    年6月6日卡片存款50,000元(聲請人陳報係長子領取之獎學
    金)、⑩109年7月2日卡片存款40,000元、⑪109年8月19日卡片
    存款8,000元、⑫109年9月14日卡片存款37,000元(聲請人陳
    報係車禍保險理賠)、⑬109年9月14日卡片存款37,000元(聲
    請人陳報係車禍保險理賠)、⑭109年10月20日卡片存款10,00
    0元、⑮109年11月3日代收票據50,000元、⑯109年11月6日卡
    片存款20,000元、⑰109年11月30日卡片存款35,000元、⑱110
    年1月11日代收票據12,628元)；另再加計聲請人提出長女王
    ○怡(原名葉○怡)郵局帳戶存摺內頁全部內容僅自109年8月25
    日至109年12月28日，計3筆共57,000元（含①109年8月25日
    無摺存款4,000元、②109年9月14日中國人壽保險跨行匯入34
    ,000元、③109年12月21日卡片存款19,000元）；並加計聲請
    人提出次女王○臻(原名葉○臻)郵局帳戶存摺內頁全部內容僅
    自109年12月21日至109年12月28日，計2筆共2萬元(含①109
    年12月21日卡片存款10,000元、②109年12月21日卡片存款10
    ,000元)，綜上四部分存入款合計達716,132元，與聲請人自
    陳迄今每月工作平均收入30,000元之兩年工作所得720,000
    元相近【計算式：255,604+383,528+57,000+20,000＝716,13
    2】；另除109年6月16日獲行政院補助30,000元以外，現未
    領取其他補助，未受資助等情，有財政部高雄國稅局107年
    至108年綜合所得稅各類所得資料清單及財產歸屬資料清單
    （本院109年度司消債調字第679號卷(下稱調卷)第13至15頁
    ）、109年度稅務電子閘門財產所得調件明細表(卷第98頁)
    、財產及收入狀況說明書（調卷第4至5頁）、債權人清冊（
    調卷第5頁）、戶籍謄本（調卷第7頁）、勞工保險被保險人
    投保資料表（本院110年度消債更字第12號卷(下稱卷)第75
    頁）、個人商業保險查詢結果表（調卷第21頁）、財團法人
    金融聯合徵信中心前置協商專用債權人清冊（調卷第8至10
    頁）、信用報告（調卷第11至12頁）、社會補助查詢表（卷
    第12至15頁）、高雄市政府都市發展局函（卷第28頁）、家
    族系統表（卷第80頁）、存簿（卷第33至43頁）、中華郵政
    股份有限公司屏東郵局函附客戶歷史交易清單(卷第101至12
    3頁)、勞動部勞動力發展署高屏澎東分署函(卷第77頁)、高
    雄市政府勞工局訓練就業中心函(卷第74頁)、健保查詢(調
    卷第19頁)、收入切結書(卷第44頁)、名片(調卷第36頁)、
    營業收支明細表(卷第44至46頁)、房屋租賃契約書(卷第48
    至50)、聲請人陳報狀(卷第32、80、139頁)、聲請人長子郵
    局帳戶客戶歷史交易明細表(卷第140頁)、葉○奇即王○奇郵
    局存簿(卷第51、126至134頁)、富邦人壽保險股份有限公司
    函（卷第29至30頁）、葉○怡郵局存簿(卷第54頁)、葉○臻郵
    局存簿(卷第57頁)、中國人壽保險股份有限公司函(卷第78
    頁)可憑。則在別無其他資料可認聲請人有其他收入之情形
    下，以其自陳聲請更生前兩年內即自108年1月至109年12月
    每月平均收入約30,000元核算現在償債能力之基礎，堪認妥
    適。
  ㈢關於聲請人必要生活費用部分，聲請人雖主張每月支出23,86
    8元（包含每月房屋租金8,500元），並提出租賃契約書（卷
    第48至50頁）為憑。惟按債務人必要生活費用，以最近1年
    衛生福利部或直轄市政府所公告當地區每人每月最低生活費
    1.2倍定之，消債條例第64條之2第1項定有明文。本院參酌
    衛福部社會司所公告110年度高雄市最低生活費為13,341元
    ，又該最低生活費用之標準，係照當地最近1年平均每人可
    支配所得中位數60％訂定，依其基準之家庭收支調查報告調
    查表格式所示有關經常性支出之調查項目，包括利息支出、
    食品、衣著、房租及水費、電費、醫療保健、交通、娛樂、
    教育等，已涵蓋聲請人所陳報之支出項目。是本院認聲請人
    必要生活費用以最低生活費之1.2倍即16,009元計算已足，
    逾此範圍難認必要。【計算式：13,341×1.2≒16,009，本件
    元以下均採四捨五入計算】
  ㈣關於聲請人扶養支出部分，聲請人稱扶養子女王○奇、王○怡
    、王○臻，每月各負擔扶養費2,000元，共6,000元。經查，
    王○奇係93年9月生，現就讀高中，王○怡係95年9月生，現就
    讀國中，王○臻係97年5月生，現就讀國中，三人於107年至1
    09年度均無申報所得，名下均無財產，三人除各在109年1月
    起每月各領單親家庭子女生活教育輔助補助2,155元外，現
    未領取任何補助等情，此有戶籍謄本（調卷第7頁）、所得
    資料清單及財產歸屬資料清單（卷第52至53、55至53、58至
    59頁）、109年度稅務電子閘門財產所得調件明細表(卷第95
    至97頁)、存簿（卷第51、126至134、140；54；57頁）、客
    戶歷史交易清單(卷第140頁)、在學證明（卷第60頁背面）
    、學生證(卷第60頁)、社會補助查詢（卷第16至19、20至23
    、24至27頁）、高雄市前鎮區公所函(卷第47頁)、王○奇勞
    保查詢(卷第69頁)、離婚協議書(卷第61頁)附卷可參。聲請
    人所育之子女既均未成年，名下復無財產，客觀上堪認有受
    扶養之必要。至於扶養費用數額部分，按受扶養者之必要生
    活費用，準用第一項規定計算基準數額，並依債務人依法應
    負擔扶養義務之比例認定之，消債條例第64條之2第2項亦有
    明定。準此，聲請人所應負擔其所育未成年子女每月之扶養
    費，自宜以此為度，始得認係必要支出，是在無其他更為詳
    實之資料可供佐證之情形下，本院認即應以110年度高雄市
    每人每月支出最低生活所必需16,009元（詳前述），扣除所
    領取社會補助，與前夫共同負擔扶養費。故綜上，聲請人負
    擔子女每月之扶養費即應以20,781元為上限（計算式：(16,
    009-2,155）×3÷2＝20,781）。而聲請人主張每月支出子女扶
    養費共計6,000元應為可採。
  ㈤承上，聲請人目前每月收入30,000元，扣除個人必要支出16,
    009元及子女扶養費6,000元後，剩餘7,991元，而聲請人目
    前負債總額為1,239,237元（調卷第27、30至31頁，包括：
    中國信託銀行、萬榮行銷股份有限公司），扣除保單解約金
    16,594元後，以每月所欲還款數額逐年清償，至少須約12.8
    年（計算式：(1,239,237-16,594)÷7,991÷12≒12.75）始能
    清償完畢，應認其已不能清償債務。此外，聲請人無擔保或
    無優先權之債務總額未逾12,000,000元，且無消債條例第6
    條第3項、第8條或第46條各款所定駁回更生聲請之事由存在
    。則聲請人聲請更生為有理由，應予准許，爰命司法事務官
    進行本件更生程序。
四、依消債條例第11條第1 項、第45條第1 項、第16條第1 項，
    裁定如主文。
中　　華　　民　　國　 110　　年　　8 　　月　　11　　日
              　　民事庭　  　法　官　賴寶合
以上正本係照原本作成。
本裁定不得抗告。
中　　華　　民　　國　 110　　年　　8 　　月　　11　　日
  　                          書記官　胡美儀